【裁判字號】    92,交聲,131
【裁判日期】    921128
【裁判案由】    違反道路交通管理處罰條例聲明異議
【裁判全文】
臺灣新竹地方法院交通事件裁定                    九十二年度交聲字第一三一號
    移送機關  交通部公路總局新竹區監理所新竹市監理站
    異議人即
    受處分人  甲○○
右列異議人因違反道路交通管理處罰條例案件，對於交通部公路總局新竹區監理所新
竹市監理站民國九十二年七月四日竹監新五字第裁五一—Ｍ00000000號所為
之違反道路交通管理事件裁決處分，聲明異議，本院裁定如左：
      主  文
異議駁回。
      理  由
一、按受處分人，不服主管機關所為之處分，得於接到裁決書之翌日起二十日內，向
    管轄地方法院聲明異議。又交通法庭認為聲明異議無理由者，應以裁定駁回之。
    道路交通管理處罰條例第八十七條第一項、道路交通案件處理辦法第十九條分別
    定有明文。
二、復按汽車駕駛人，行車速度，超過規定之最高時速，或低於規定之最低時速，處
    新臺幣（下同）一千二百元以上二千四百元以下罰鍰；又汽車駕駛人有第四十條
    第一項情形之一者，除依原條款處罰鍰外，並各記違規點數一點，此為道路交通
    管理處罰條例第四十條第一項、第六十三條第一項第一款分別定有明文。
三、原處分意旨略以：受處分人甲○○於民國九十二年五月十日十八時五十四分許駕
    駛車牌號碼ＨＸ—○二六二號自用小客車，在臺南縣柳營鄉○○○道南下新榮中
    學前限速時速七十公里路段以時速八十六公里超速行駛，為臺南縣警察局新營分
    局警員經雷射槍測速舉發，而填掣南縣警交字第Ｍ00000000號舉發違反
    道路交通管理事件通知單，受處分人於應到案時間內到案不服裁罰，移送機關乃
    依道路交通管理處罰條例第四十條第一項、同條例第六十三條第一項第一款及違
    反道路交通管理事件統一裁罰基準及處理細則第四十一條第四項之規定，於九十
    二年七月四日填掣竹監新五字第裁五一—Ｍ00000000號違反道路交通管
    理事件裁決書處罰受處分人一千七百元，並記違規點數一點等情。
四、聲明異議意旨略以：案發當時，自水上鄉起至柳營鄉新榮中學前之路段，路燈完
    全故障不亮，且車道筆直，全無人煙，漆黑一片，且自二百九十一公里起即係下
    坡路段，亦無任何警告標誌提醒，對於初次行經之異議人而言，單憑藉車輛之近
    光燈，要注意馬路上之標線已自顧不暇，在無其他任何輔助光源可供辨識下，實
    無法注意懸於四米高且未統一之速限標誌，是以異議人於二百九十一公里又十四
    公尺處（距雷射槍五百八十六公尺）瞬間車速逾越規定少許，實屬無從注意而衍
    生之違規。如果警方真在保障民眾生命安全，應係在該路段設置跳動路面，而非
    在該處守株待兔，等待民眾違規，爰請撤銷原裁決云云。
五、經查：
（一）本件異議人甲○○於九十二年五月十日十八時五十四分許駕駛車牌號碼ＨＸ—
      ○二六二號自用小客車，在臺南縣柳營鄉○○○道南下新榮中學前限速時速七
      十公里路段以時速八十六公里超速行駛之事實，業據證人即查獲警員乙○○於
      本院調查時結證述：異議人從臺一省道往南行駛，我們當時在二百九十一公里
      處做取締違規超速之交整，雷達測速槍是擺在二百九十一公里的地方，該雷達
      測速槍有經過認證，有效距離是一公里，當時異議人被我們測到時速是八十六
      公里，違規地點是在二百九十一公里之前五百八十六公尺處，我們就將他攔下
      來，加以舉發，告訴他已經超速了。而該路段從二百八十八點五公里開始，就
      有架設七十公里之速限標誌等語綦詳（本院卷第二八、三十頁），並為異議人
    自承當時駕駛上揭自用小客車行經該處時確有超速行駛等情不諱（本院卷第二
      五頁），且有證人乙○○所提供之違規現場照片四幀在卷足稽（見本院卷第三
      五至三六頁），則異議人於上揭時地駕駛車牌號碼ＨＸ—○二六二號自用小客
      車，行經該違規地點時，有以時速八十六公里之速度超速行駛之事實，應堪認
      定。
（二）異議人雖辯稱：當時該路段路燈故障不亮，僅憑車輛之近光燈，實不足看清速
      限標誌云云。然經本院函詢異議人所指水上鄉至柳營鄉○○○○○路段之所轄
      鄉公所，均函覆並無路燈維修紀錄等情，有臺南縣新營市公所九十二年七月二
      十八日所工字第○九二○○一三一二四號函、臺南縣後壁鄉公所九十二年七月
      二十五日所建字第○九二○○○六八二四號函及臺南縣柳營鄉公所九十二年七
      月三十日所建設字第○九二○○○七七○九號函各一份在卷足參，是以九十二
      年五月十日即案發當日晚間，異議人所行經之路段之路燈是否確屬故障不亮，
      已不無所疑。退步言，縱案發當時，該路段之路燈因故未亮，沿線又因無人煙
      而無燈光，則於此情況下，異議人為保持行車安全，理應降低行車速度，並隨
      時注意沿路交通標誌，以免錯過任何警示標誌，況且，異議人身為上揭自用小
      客車之駕駛人，在行經下坡路段時，當明確知悉因地勢關係，車輛實際下衝速
      度會因此更行快速，是以其當尤更應注意減低行車速度，除能避免違反速限規
      定外，亦更能保障自身安全，然其卻不思此途，竟仍以時速八十六公里之高速
      行駛，致有違上揭路段之速限規定而超速，從而異議人自不能以此為由，作為
      解免其違規責任之藉口。
（三）再者，道路交通管理處罰條例係為加強道路交通管理，維護交通秩序，確保交
      通安全而制定之條例，所有車輛之駕駛人均須遵從該條例之規範。又有關於交
      通管制標誌及安全設施之設置，乃主管之行政機關基於全體用路人安全考量及
      道路利用之妥當性而為規劃，究不能任意憑由個人判斷而選擇其適用之狀態，
      抑或以並未設置、設置是否妥當等作為合理化個人違規事實之理由。是異議人
      徒憑個人意見認為上揭路段並未設置跳動路面等安全措施，而辯稱其超速行駛
      係無法注意始然云云，要屬無據，不能認為可採。
（四）綜右事證，異議人於右揭時、地超速行駛之違規事實，至為明確。
六、綜上，異議人所為確實違反前揭道路交通管理處罰條例之規定，從而原處分機關
    依據道路交通管理處罰條例第四十條第一項、第六十三條第一項第一款規定，裁
    處異議人罰鍰一千七百元並記違規點數一點，核無違誤，本件受處分人之異議為
    無理由，自應將其異議駁回。
據上論斷，應依道路交通案件處理辦法第十九條，裁定如主文。
中      華      民      國    九十二    年     十一     月    二十八    日
                              臺灣新竹地方法院交通法庭
                                    法  官  楊  惠  芬
右正本證明與原本無異。
如不服本裁定，應於裁定送達後五日內向本院提出抗告狀。
                                    書記官  鄭  明  枝
中      華      民      國    九十二    年     十一     月    二十八    日


司法院資訊處製作；財團法人民間司法改革基金會備份。
